【裁判字號】    92,台簡上,24
【裁判日期】    920612
【裁判案由】    確認本票債權不存在
【裁判全文】
最高法院民事判決                                九十二年度台簡上字第二四號
    上   訴   人  維力食品工業股份有限公司
    兼法定代理人  乙○○（即維力食品工業股份有限公司重整人兼股東）
                  丙○○同右.
                  甲○○同右.
    共        同
    訴 訟代理 人  林松虎律師
                  潘正雄律師
                  李郁芬律師
    被  上訴  人  台灣銀行
    法 定代理 人  李勝彥
    訴 訟代理 人  鄭洋一律師
右當事人間請求確認本票債權不存在事件，上訴人對於中華民國九十一年十二月二十
四日台灣台北地方法院合議庭第二審判決（八十八年度簡上字第六二號），提起上訴
，本院判決如左：
    主  文
上訴駁回。
第三審訴訟費用由上訴人負擔。
    理  由
本件上訴人主張：訴外人正義股份有限公司（下稱正義公司）及維力貿易股份有限公
司（下稱維貿公司）於民國八十四年十一月及十二月間為向被上訴人借款，分別簽發
如原判決附表所示本票三紙經上訴人維力食品工業股份有限公司（下稱維力公司）以
隱存保證之意思背書後交付被上訴人，以擔保該借款債權。查公司法第十六條第一項
規定，公司除依其他法律或公司章程規定得為保證者外，不得為任何保證人。維力公
司章程雖規定經股東會決議得為同業保證，但本件未經股東會決議，維力公司自不負
背書保證之責任。被上訴人明知此項情事，其取得系爭本票顯有惡意，不得請求維力
公司負背書責任。又被上訴人取得系爭本票並無對價，亦不得享有票據上之權利等情
，求為確認系爭本票債權不存在之判決。
被上訴人則以：伊為擔保貸款債權，自正義公司及維貿公司取得經維力公司背書之系
爭本票後，貸與正義公司及維貿公司款項，伊係善意且以相當對價取得系爭本票，自
得對維力公司行使票據上之權利等語，資為抗辯。
原審以：上訴人就其主張之事實固據提出本票及退票理由單等件為證。但查被上訴人
係因貸款予正義公司及維貿公司，由該公司取得經維力公司背書之系爭本票，被上訴
人不知維力公司係以保證之意思於系爭本票上背書，亦非以無對價取得系爭本票。上
訴人主張被上訴人以惡意及無對價取得系爭本票，不得享有票據上之權利，為無足採
。縱被上訴人明知維力公司所為係隱存保證背書，然該背書形式上合於背書之規定，
為維護票據流通性，自屬合法有效，維力公司仍應負背書責任。而票據背書與民法之
保證有間，公司所為背書，非公司法第十六條禁止範圍。故上訴人主張維力公司不負
背書責任，求為確認系爭本票債權不存在，為無理由，不應准許。爰廢棄第一審所為
上訴人勝訴之判決，改判駁回其訴。查票據乃文義證券，不允許債務人以其他立證方
法變更或補充其文義，故凡在票據背面或其黏單上簽名而形式上合於背書之規定者，
即應負票據法上背書人之責任，縱令係屬隱存保證背書，且為執票人所明知，仍不能
解免其背書人之責任。維力公司既於系爭本票上為背書，縱被上訴人明知其有隱存保
證背書之情形，依上說明，其仍應負背書人之責任。原審為上訴人敗訴之判決，經核
於法並無違背。上訴論旨，指摘原判決不當，求予廢棄，非有理由。
據上論結，本件上訴為無理由，依民事訴訟法第四百三十六條之二第二項、第四百八
十一條、第四百四十九條第一項、第七十八條，判決如主文。
中      華      民      國    九十二    年      六      月     十二     日
                              最高法院民事第三庭
                                  審判長法官  林  奇  福
                                        法官  陳  國  禎
                                        法官  李  彥  文
                                        法官  陳  重  瑜
                                        法官  劉  福  聲
      右正本證明與原本無異
                                              書  記  官
中      華      民      國    九十二    年      六      月    二十六    日
                                                                      Ａ


司法院資訊處製作；財團法人民間司法改革基金會備份。
